臺灣板橋地方法院刑事判決　　　　　　　94年度訴字第1769號
公　訴　人　臺灣板橋地方法院檢察署檢察官
被　　　告　甲○○
指定辯護人　本院公設辯護人　丙○○
上列被告因偽造有價證券等案件，經檢察官提起公訴（九十四年
度偵字第一一六０八號、第一一六０九號），本院判決如下：
    主    文
甲○○意圖供行使之用，而偽造有價證券，處有期徒刑壹年捌月
。偽造之共同發票人為甲○○及乙○○、受款人為臺灣省合作金
庫、面額為新臺幣伍佰萬元之本票壹紙，以及中華民國八十八年
七月二十九日借據上連帶保證人欄內偽造之「乙○○」署押暨印
文各壹枚均沒收。
    犯罪事實
一、緣甲○○於民國八十六年五月十三日及同年五月十四日，向
    設於宜蘭縣蘇澳鎮○○路五十六號合作金庫股份有限公司蘇
    澳分行（下稱合作金庫蘇澳分行）分別借款新臺幣（下同）
    一百五十萬元、五百萬元，合計六百五十萬元，借款期間為
    一年，並由乙○○及李福洲擔任連帶保證人。借款期間屆至
    後，甲○○於八十七年六月二十二日清償六十萬元，並就餘
    額五百九十萬元部分辦理續借，延期清償一年，借款期間自
    八十七年六月二十二日起至八十八年六月二十二日止，乙○
    ○及李福洲均繼為保證。嗣屆期後，甲○○於八十八年七月
    二十九日再清償六十萬元，仍欲循例就餘額五百三十萬元部
    分辦理延期清償，惟合作金庫蘇澳分行承辦人林敬三（另由
    臺灣宜蘭地方法院檢察署檢察官為不起訴處分）表示須由連
    帶保證人共同簽發本票以及出具借據供作擔保始得辦理續借
    手續，詎甲○○明知乙○○已向其表示不願再擔任前開借款
    之連帶保證人，仍為達其延期清償之目的，利用乙○○另同
    意擔任甲○○辦理汽車貸款之連帶保證人而交付其國民身分
    證及印鑑章之機會，未經乙○○之同意或授權，基於行使偽
    造私文書、意圖供行使之用而偽造有價證券以及意圖為自己
    不法利益之犯意，於八十八年十一月中旬某日，在合作金庫
    蘇澳分行內辦理前開借款展期時，佯向不知情之林敬三表示
    已徵得乙○○同意繼續擔任連帶保證人云云，並在借款金額
    為三十萬元之借據上「連帶保證人」欄內偽造「乙○○」署
    押一枚，復在該借據末行倒填立據日期為八十八年七月二十
    九日，同時在發票人為甲○○、受款人為臺灣省合作金庫、
    面額為五百萬元之本票上另一「發票人」欄內以及「全部簽
    字人蓋章」欄內分別偽造「乙○○」署押各一枚，復在該本
    票末行倒填發票日期為八十八年七月二十九日後，均將之交
    予林敬三，由林敬三持甲○○攜來之上揭乙○○印鑑章蓋用
    在前開借據上「連帶保證人」欄內以及前開本票上「發票人
    」欄內暨「全部簽字蓋章」欄內，甲○○藉此方式偽造以乙
    ○○為連帶保證人之借據及以乙○○為共同發票人之本票各
    一紙，並據以向合作金庫蘇澳分行辦理借款延期清償手續，
    合作金庫蘇澳分行及林敬三不查，竟同意甲○○辦理上揭借
    款延期清償一年，足以生損害於乙○○以及合作金庫蘇澳分
    行。嗣甲○○屆期未清償借款，經合作金庫蘇澳分行向乙○
    ○訴請清償借款，甲○○在未經有偵查權限之機關或公務員
    發覺其犯罪前，於九十四年二月十八日上午某時許具狀向臺
    灣宜蘭地方法院檢察署自首陳明其涉犯上揭罪行並願接受裁
    判，始悉上情。
二、案經甲○○自首暨乙○○訴請臺灣宜蘭地方法院檢察署檢察
    官呈請臺灣高等法院檢察署檢察長令轉臺灣板橋地方法院檢
    察署檢察官偵查起訴。
    理    由
一、按被告以外之人於審判外之言詞或書面陳述，除法律有規定
    者外，不得作為證據。又被告以外之人於偵查中向檢察官所
    為之陳述，除顯有不可信之情況者外，得為證據。又被告以
    外之人於審判外之陳述，經當事人於審判程序同意作為證據
    ，法院審酌該言詞陳述或書面陳述作成時之情況，認為適當
    者，亦得為證據。當事人、代理人或辯護人於法院調查證據
    時，知有第一百五十九條第一項不得為證據之情形，而未於
    言詞辯論終結前聲明異議者，視為有前項之同意，刑事訴訟
    法第一百五十九條第一項、第一百五十九條之一第二項及第
    一百五十九條之五分別定有明文。查被告甲○○暨其辯護人
    對於告訴人乙○○提出刑事告訴狀中所為陳述，以及告訴人
    及證人林敬三於警詢時之陳述，在本院準備程序中經提示並
    告以要旨，就證據能力一節均表示無意見，且未於本案言詞
    辯論終結前聲明異議，本院審酌告訴人所撰上揭刑事告訴狀
    以及告訴人及證人林敬三於警詢時之陳述，均係渠等就各自
    親身經歷之事實所為者，且與被告供承情節大致相符，依渠
    等陳述作成時之情況，並無不適當之情形，因認均得為證據
    。次查，證人即告訴人於偵查中經檢察官告知具結之義務及
    偽證之處罰後具結並就其親身經歷之事實而為陳述，且與其
    於警詢時指述內容一致，亦與被告供述情節相符，而被告及
    辯護人亦未指陳有何顯不可信之情形，自亦得為證據。
二、上揭犯罪事實，業據被告於偵查中及本院訊問時自白不諱（
    見臺灣板橋地方法院檢察署九十四年度偵字第一一六０八號
    偵查卷第九頁至第十頁及本院九十四年九月十九日準備程序
    筆錄），核與告訴人具狀以及於警詢暨偵查中指述情節相符
    （見臺灣宜蘭地方法院檢察署九十四年度發查他字第九三號
    偵查卷第五頁至第六頁及第三十頁至第三十一頁），有告訴
    人提出之刑事告訴狀一件在卷足憑（見臺灣宜蘭地方法院檢
    察署九十四年度他字第七三號偵查卷第一頁至第二頁），復
    有被告偽造之借據影本以及本票影本各一紙附卷可資佐證（
    附於本院卷宗），足認被告自白與事實相符。本案事證明確
    ，被告犯行堪以認定，應予依法論罪科刑。
三、按行使偽造有價證券，以取得票面價值之對價，固不另論詐
    欺罪，但如以偽造之有價證券供作擔保或作為新債清償而借
    款，則其借款之行為，為行使有價證券以外之另一行為，其
    間有方法結果關係，應論以詐欺罪之牽連犯，最高法院六十
    二年度第一次刑庭庭長會議決議意旨參照。查被告為獲合作
    金庫蘇澳分行同意其展延借款清償期限，竟向不知情之該分
    行承辦人林敬三謊稱已徵得告訴人之同意繼續擔任連帶保證
    人，並在前開借據及本票上偽造「乙○○」署押以及利用林
    敬三持告訴人交付之印鑑章蓋用在該借據及本票上而偽造之
    ，且以之供作其延期清償借款之擔保，合作金庫蘇澳分行及
    林敬三一時不查，乃同意被告展延借期，被告因而獲得延期
    清償之不法利益，核其所為，係犯刑法第二百零一條第一項
    之意圖供行使之用而偽造有價證券罪、同法第二百十六條、
    第二百十條之行使偽造私文書罪及同法第三百三十九條第二
    項之詐欺得利罪。檢察官起訴書雖未敘及被告涉犯刑法第三
    百三十九條第二項詐欺得利罪之法條，然其於起訴書犯罪事
    實欄內業已敘明被告為獲借款展期之利益，始偽造前開有價
    證券之旨，且經本院於審判程序中當庭告知被告此項罪名（
    見本院九十四年十二月十四日審判筆錄），自應予補正之。
    被告未經告訴人之同意或授權，利用不知情之林敬三盜蓋告
    訴人之印鑑章，為間接正犯。被告在前開借據上「連帶保證
    人」欄內及前開本票上「發票人」欄內、「全部簽字人蓋章
    」欄內偽造「乙○○」之署押，以及利用不知情之林敬三盜
    用印章，分屬偽造私文書以及偽造有價證券之部分行為；又
    其偽造私文書之低度行為應為行使偽造私文書之高度行為所
    吸收，其行使偽造有價證券之低度行為應為偽造有價證券之
    高度行為所吸收，均不另論罪。又被告利用不知情之林敬三
    盜用告訴人之印章蓋印，當然產生該印章之印文，僅成立盜
    用印章罪，不另論以盜用印文罪（最高法院八十八年臺上字
    第三二九五號判例意旨參照）。被告所犯上揭偽造有價證券
    及詐欺得利二罪間，有方法結果之牽連關係，應依刑法第五
    十五條後段規定從一較重之偽造有價證券罪處斷。又被告一
    行為觸犯偽造有價證券罪及行使偽造私文書罪，為想像競合
    犯，應依刑法第五十五條前段規定論以較重之偽造有價證券
    罪。公訴人併認應論以接續犯之單純一罪等語，容有誤會。
    又被告犯罪後，在未經有偵查權限之機關或公務員發覺前，
    即於九十四年二月十八日上午向臺灣宜蘭地方法院檢察署呈
    遞刑事自首書狀而自首其前開犯行並願意接受裁判，有該刑
    事自首書狀一件在卷足憑（見臺灣宜蘭地方法院檢察署九十
    四年度他字第七二號偵查卷第一頁至第二頁），其對於未發
    覺之罪自首而受裁判，應依刑法第六十二條前段規定減輕其
    刑。爰審酌被告犯罪動機、目的、手段、智識程度、生活狀
    況、對於告訴人暨合作金庫蘇澳分行所造成之損失、犯罪後
    均坦承犯行之良好態度等一切情狀，量處如主文所示之刑，
    以示懲敬。
四、偽造之共同發票人為被告及告訴人、受款人為臺灣省合作金
    庫、面額為五百萬元之本票一紙，不問屬於犯人與否，應依
    刑法第二百零五條規定宣告沒收之。至被告在前開本票上「
    發票人」欄內以及「全部簽字人蓋章」欄內分別偽造之「乙
    ○○」署押及印文各二枚，均因附著於該本票上而經前一併
    宣告沒收，故不再重複為宣告沒收之諭知。又被告在八十八
    年七月二十九日借據上「連帶保證人」欄內偽造之「乙○○
    」署押及印文各一枚，均應依同法第二百十九條規定宣告沒
    收之。
據上論斷，應依刑事訴訟法第二百九十九條第一項前段，刑法第
二百零一條第一項、第二百十條、第二百十六條、第三百三十九
條第二項、第五十五條、第六十二條前段、第二百零五條、第二
百十九條，罰金罰鍰提高標準條例第一條前段，判決如主文。
本案經檢察官陳鴻濤到庭執行職務。
中　　華　　民　　國　　94　　年　　12　　月　　28　　日
                  刑事第七庭審判長法　官　胡　堅　勤
                                  法　官　李　君　豪
                                  法  官  王　瑜　玲
上列正本證明與原本無異。
如不服本判決，應於判決送達後10日內向本院提出上訴狀（應附
繕本），上訴於臺灣高等法院。
中　　華　　民　　國　　94　　年　　12　　月　　28　　日
                                  書記官  黃  頌  棻
附錄本案論罪科刑法條全文：
中華民國刑法第二百零一條
意圖供行使之用，而偽造、變造公債票、公司股票或其他有價證
券者，處三年以上十年以下有期徒刑，得併科三千元以下罰金。
行使偽造、變造之公債票、公司股票或其他有價證券，或意圖供
行使之用，而收集或交付於人者，處一年以上七年以下有期徒刑
，得併科三千元以下罰金。
中華民國刑法第二百十條
（偽造變造私文書罪）
偽造、變造私文書，足以生損害於公眾或他人者，處五年以下有
期徒刑。
中華民國刑法第二百十六條
（行使偽造變造或登載不實之文書罪）
行使第條至第條之文書者，依偽造、變造文書或登載不實
事項或使登載不實事項之規定處斷。
中華民國刑法第三百三十九條
（普通詐欺罪）
意圖為自己或第三人不法之所有，以詐術使人將本人或第三人之
物交付者，處五年以下有期徒刑、拘役或科或併科一千元以下罰
金。
以前項方法得財產上不法之利益或使第三人得之者，亦同。
前二項之未遂犯罰之。
